臺灣高等法院臺中分院刑事判決　　　100年度交上易字第653號
上　訴　人　臺灣南投地方法院檢察署檢察官
被　　　告　邱詠瑄
上列上訴人因被告過失致重傷案件，不服臺灣南投地方法院100
年度審交易字第5號中華民國100年4月11日第一審判決（追加起
訴案號：臺灣南投地方法院檢察署99年度偵字第3594號），提起
上訴，本院判決如下：
    主  文
上訴駁回。
    理  由
一、公訴意旨略以：被告邱詠瑄於民國99年3月25日19時35分許
    ，騎乘車牌號碼MCC-973號重型機車，沿南投縣埔里鎮○○
    路○段由西往東方向行駛，至南投縣埔里鎮○○路○段323 號
    前，原應注意車輛行駛時，因雨霧致視線不清，應減速慢行
    ，作隨時停車之準備，且應注意車前狀況並隨時採取必要之
    安全措施，而依當時情形天候雨，夜間無照明，柏油路面濕
    滑無缺陷，視距良好，尚無完全不能注意之情事，竟疏未注
    意，適有被害人陳玉河徒步由南投縣埔里鎮○○路○段323號
    對面穿越道路，亦疏未注意行人在劃有分向制線之路段，不
    得穿越道路，而步行至該處，被告騎乘之機車因而撞及被害
    人，致被害人受有頭部外傷蜘蛛網膜下出血頭路外傷之重傷
    害，因認被告涉犯刑法第284條第1項後段之過失重傷害罪嫌
    等語。
二、按案件係告訴乃論之罪而未經告訴或已逾告訴期間者，應諭
    知不受理之判決。又第367條之判決及對於原審諭知管轄錯
    誤、免訴或不受理之判決上訴時，第二審法院認其為無理由
    而駁回上訴，或認為有理由而發回該案件之判決，得不經言
    詞辯論為之。刑事訴訟法第303條第3款、第372條分別定有
    明文。又犯罪之被害人，得為告訴；被害人之法定代理人或
    配偶，得獨立告訴。刑事訴訟法第232條、第233條第1項分
    別定有明文。且告訴乃論之罪，其告訴應自得為告訴之人知
    悉犯人之時起，於6個月內為之，刑事訴訟法第237條第1項
    亦有規定。而刑法第28 4條第1項後段之過失重傷害罪須告
    訴乃論，刑法第287條亦著有明文。又按告訴乃論之罪，檢
    察官得指定代行告訴人者，以無得為告訴之人或得為告訴之
    人不能行使告訴權者為限，此觀刑事訴訟法第236條第1項之
    規定甚明（最高法院83年度台非字第89號判決意旨參照）。
三、經查：
(一)、本件檢察官起訴意旨認被告邱詠瑄係犯刑法第284條第1項後
    段之過失致重傷罪，依同法第287條規定，為告訴乃論之罪
    。又本件交通事故係發生於99年3月25日19時35分許，且事
    故發生後，被害人經送往行政院國軍退除役官兵輔導委員會
    臺中榮民總醫院急診，其症狀為意識不清，受有頭部外傷蜘
    蛛網膜下出血頭路外傷等情，有道路交通事故現場圖、道路
    交通事故調查報告表(一)、(二)、行政院國軍退除役官兵輔
    導委員會臺中榮民總醫院診斷證明書各1份等在卷可佐。而
    陳林秀卿被害人陳玉河之妻（參本院卷附戶役政連結作業系
    統資料），係於99年11月18日始行使獨立告訴權，向臺灣南
    投地方法院檢察署檢察官提出告訴，並稱：伊知道被害人發
    生車禍之事，該車禍就在家門外發生，伊知道伊女兒陳瓊如
    在99年9月3日具狀提出告訴，係伊委託女兒來提出告訴（陳
    林秀卿委託陳瓊如於99年9月3日提出告訴乙節，為本院所不
    採，詳後論述），有99年11月18日檢察官訊問筆錄在卷可稽
    （見偵卷第51頁）。另，本件被告於事故發生後，警員前往
    現場處理時，在場等候並表明為肇事人，願受司法裁判而自
    首一情，亦有南投縣政府警察局道路交通事故肇事人自首情
    形紀錄表1份在卷可稽（見偵卷第31頁），足見本件交通事
    故發生後，直到警員前往現場處理時，本件被告均在現場，
    是獨立告訴權人陳林秀卿於99年3月25日即已知悉犯罪嫌疑
    人即本件被告，其於99年11月18日以言詞提出告訴，業已超
    過6個月之告訴期間而告訴不合法。
  (二)被害人之女陳瓊如固於99年9 月3 日具狀向臺灣南投地方法
    院檢察署提出告訴，並於同年月6 日經該署收狀（見偵卷第
    1 頁），其刑事告訴狀上當事人欄載明其為代行告訴人，理
    由欄亦稱：「一按告訴乃論之罪，無得為告訴之人或得為告
    訴之人不能行使告訴權者，該管檢察官得依利害關係人之聲
    請或依職權指定代行告訴人。刑事訴訟法第236條第1項參照
    。二經查，被害人陳玉河因本件車禍之交通事故迄今仍昏迷
    不醒，無法行使其告訴權，而聲請代行告訴之代行告訴人為
    被害人之女兒，『爰依前開規定』，向鈞長聲請代行告訴。
    」等文（見偵查卷第1頁）。因此，檢察官於99年11月10日
    以言詞指定代行告訴人之方式，指定被害人之女陳瓊如為代
    行告訴人（見偵卷第41頁偵訊筆錄倒數第5行）。惟查，本
    件被害人雖因車禍，有「意識不清」之情況（見偵卷第15頁
    之行政院國軍退除役官兵輔導委員會台中榮民總醫院診斷證
    明書），然被害人仍有配偶陳林秀卿，具有獨立告訴權，顯
    尚有得為獨立告訴之人，且陳林秀卿亦非不能行使告訴權，
    前已敘及，自無由檢察官指定代行告訴人之餘地。揆諸上開
    刑事訴訟法第第236條第1項之規定及最高法院83年度台非字
    第89號判決意旨，檢察官於99年11月10日誤予指定陳瓊如為
    代行告訴人，既非適法。
  (三)陳瓊如於於99年9月3日提出刑事告訴狀，聲請指定告訴並提
    出告訴後，固於99年11月10日檢察官訊問時始稱：「我母親
    陳林秀卿仍在世，但是她的身體不好，怕她會擔心、會緊張
    ，不適合到庭，所以請求我來代行告訴」等語，且於同年11
    月18日始提出陳林秀卿出具之委任狀，有99年11月10日檢察
    官訊問筆錄及刑事委任狀1紙在卷可查（見偵卷第41、53 頁
    ）。然查，被害人之女陳瓊如於99年9月3日具狀意旨，依其
    引據之法條及所作說明，顯係依據刑事訴訟法第236條第1項
    規定，聲請檢察官指定其為代行告訴人並提出告訴無訛。其
    事後改稱99年9月3日有代理其母陳林秀卿提出告訴之意等語
    ，顯與其99年9月3日刑事告訴狀已明確表示之意思不合，尚
    難採信，仍應認為該告訴狀係陳瓊如聲請檢察官指定代行告
    訴人並代行告訴，但嗣後檢察官之指定告訴人於法不合，不
    生合法告訴之效力。至於，陳瓊如於99年11月18日提出其母
    陳林秀卿出具之委任狀，行使告訴代理人之權利部分，應認
    陳瓊如自此時起，行使受陳林秀卿委任之告訴代理權，但此
    時陳林秀卿之告訴權已經逾期，前已敘明，則陳瓊如行使之
    告訴代理權，同因超過6個月之告訴期間而告訴不合法。
四、綜上所述，本件被害人之女陳瓊如固於99年9月3日具狀聲請
    指定代行告訴人並代行告訴，嗣檢察官於99年11月10日指定
    陳瓊如為代行告訴人，但檢察官之指定代行告訴人之程序於
    法不合，陳瓊如之代行告訴自非合法。至同年11月18日，陳
    瓊如代理其母即被害人之配偶陳林秀卿提出告訴，及陳林秀
    卿自己所提出之告訴，皆因逾逾6個月之告訴期間而告訴不
    合法。因此，原審依刑事訴訟法第303條第3款之規定，諭知
    不受理之判決，核無違誤。檢察官之上訴，並無理由，應予
    駁回，並依上開法律規定，不經言詞辯論為之。
據上論斷，依刑事訴訟法第372條、第368條，判決如主文。
中    華    民    國   100    年    5     月    18    日
            刑事第九庭    審判長法  官  江  德  千
                                法  官  賴  妙  雲
                                法  官  陳  宏  卿
以上正本證明與原本無異。
不得上訴。
                                書記官  林  振  甫
中    華    民    國   100    年    5     月    18    日